【裁判字號】    90,簡上,82
【裁判日期】    901116
【裁判案由】    違反就業服務法
【裁判全文】
臺灣士林地方法院刑事判決                          九十年度簡上字第八二號
    上  訴  人
    即  被  告  甲○○
右列上訴人因違反就業服務法案件，不服本院九十年度簡字第五五○號中華民國九十
年五月八日第一審判決（聲請案號：九十年度偵字第一六七一號），提起上訴，本院
管轄之第二審合議庭判決如左：
    主  文
上訴駁回。
    事  實
一、甲○○明知菲律賓籍ＣＯＲＰＵＺ  ＪＯＣＥＬＹＮ係母親乙○○（業經原審判
    決拘役二十日，緩刑二年確定）以照顧罹患口腔癌之父親何傑為由向行政院勞工
    委員會申請聘僱來台之外籍監護工，ＣＯＲＰＵＺ  ＪＯＣＥＬＹＮ應在台北市
    士林區○○街六十五號五樓為母親乙○○照顧父親何傑，不得為己從事申請許可
    之監護工以外之家庭幫傭。竟於民國八十九年五月九日ＣＯＲＰＵＺ  ＪＯＣＥ
    ＬＹＮ抵台後，未經許可留用母親乙○○聘僱之ＣＯＲＰＵＺ  ＪＯＣＥＬＹＮ
    在台北市○○○路五六之二號七樓租住處從事家庭幫傭，並給付薪資予ＣＯＲＰ
    ＵＺ  ＪＯＣＥＬＹＮ。同年七月十二日甲○○帶同ＣＯＲＰＵＺ  ＪＯＣＥＬ
    ＹＮ遷往台北市○○區○○路二段三三○巷二之二號四樓，仍指派ＣＯＲＰＵＺ
      ＪＯＣＥＬＹＮ從事家庭幫傭。嗣因母親乙○○赴美無法照顧何傑，甲○○復
    指示ＣＯＲＰＵＺ  ＪＯＣＥＬＹＮ自同年七月二十五日起至八月十七日止，每
    日上午七時至下午一時三十分前往台北市○○區○○街六十五號五樓照顧何傑，
    之後再回台北市○○區○○路二段三三○巷二之二號四號從事家庭幫傭工作。嗣
    ＣＯＲＰＵＺ  ＪＯＣＥＬＹＮ於同年九月十八日離開甲○○住處，並透過台北
    市政府勞工局外籍勞工諮詢中心向台北市士林分局外事組警員自白未在僱主乙○
    ○住處從事監護工，而係在甲○○住處從事家庭幫傭，經警員於同年月二十日通
    知ＣＯＲＰＵＺ  ＪＯＣＥＬＹＮ到案說明後，始查知上情。
二、案經台北市政府警察局士林分局報請台灣士林地方法院檢察署檢察官偵查後聲請
    簡易判決處刑。
    理  由
一、訊據被告甲○○矢口否認有何違反就業服務法犯行，辯稱：伊與父母共同生活，
    父母之事均係伊辦，不能認伊係「他人」。又對伊而言，以伊或母親之名義聘僱
    菲勞，並無差別，且聘僱費用亦係由子女負擔，伊係因一時疏忽才選擇以母親名
    義申請菲勞。又伊雖以天玉街之住處申請菲勞，惟該處與天母北路住處均係伊家
    人共同的住所，且天玉街住處無多餘房間可供菲勞居住，故安排菲勞住在天母北
    路住處。伊申請菲勞來台係為幫助伊母女照顧患有口腔癌之父親，惟該菲勞既不
    諳粵語，又不善烹飪，伊請仲介帶回訓練四天後仍無法無法勝任照顧父親的工作
    ，伊一直在菲勞與家人間設法解決此事，讓家人習慣並接納菲勞。又天母北路住
    處突生白蟻，伊乃於八十九年七月十日搬至石牌路住處，方便父親往返榮總看病
    。七月中旬父親入院治療，因父母感情甚篤，母親不願假手他人照顧父親，且醫
    院公告不可單獨留置外勞於病房，母親乃把菲勞留在石牌路住處練習煮食，自己
    則在醫院照顧父親。又該菲勞在適應期間，若未讓其處理簡單家事，而無所事事
    ，亦非合理。母親乃分配簡單之家事給其處理，希望其能慢慢進入狀況，以便日
    後能照顧父親。又該菲勞確有參與看顧父親之工作，伊難以區分看顧父親與家事
    ，伊亦無法定義監護工要做何事。詎外勞於同年九月一日得知父親病危後，因擔
    心喪失工作，急欲更換僱主，竟於九月中旬領取薪資後不告而別，並聯絡馬尼拉
    經濟文化中心，再由外勞中心帶至警局挾怨片面指控伊母女云云。經查：
  （一）、菲律賓籍勞工ＣＯＲＰＵＺ  ＪＯＣＥＬＹＮ係被告母親乙○○向行政院
          勞工委員會申請聘僱來台之監護工，其工作地點為台北市○○街六十五號
          五樓之事實，有退除役官兵輔導委員會台北榮民總醫院北榮總門字第Ｈ○
          九六○一號家庭申請聘僱外籍監護工用診斷證明書、監護工契約、菲勞Ｃ
          ＯＲＰＵＺ  ＪＯＣＥＬＹＮ之外僑居留證Ａ○九八四六九號及居留外僑
          作業外勞詳細資料等件影本各在卷可稽。又菲律賓籍勞工ＣＯＲＰＵＺ
          ＪＯＣＥＬＹＮ於八十九年五月十六日抵台後即由仲介帶至台北市○○○
          路五十六之二號七樓被告住處幫傭，同年七月十二日隨被告搬至台北市○
          ○路○段三三０巷二之二號四樓住處繼續幫傭，後經被告指派自八十九年
          七月二十五日至八月十七日每日上午上七時至下午一時三十分回台北市○
          ○街六十五號五樓照顧被告父親，之後再回石牌路住處幫傭，來台後之薪
          資皆由被告支付之事實，亦據菲律賓籍勞工ＣＯＲＰＵＺ  ＪＯＣＥＬＹ
          Ｎ於警訊中指證綦詳，並有英文自述書影本乙紙附卷可稽。
  （二）、被告於警訊時供承：「（問：為何外勞不和妳母親同住，而是和你同住？
          ）因為我母親所居住的天玉街處沒有多餘的房間可供外勞居住，所以我租
          了天母北路的房子，希望把我父、母親接來同住，而由外勞照顧我父親。
          想不到天母北路的房子長白蟻，所以只有搬到石牌路去，而我父親病情一
          直沒有好轉，所以我把外勞留置在我家裏。」等語（見偵卷第八頁），另
          被告母親乙○○於警訊時亦供承：「該外勞一入境，我便與我先生欲搬至
          我女兒甲○○位於天母北路住處，因我天玉街住處是我女兒甲○○買給我
          倆老居住，因住處空間較狹窄，因此無住處讓外勞休憩，所以先讓外勞過
          去住，孰知天母北路住處遇白蟻蟲害，我們怕會影嚮到我先生病情，故之
          後便一在等除蟲害，後來我女兒於八十九年七月十二月搬至石牌路，外勞
          便跟著搬過去，後來在我赴美期間，我們便讓外勞開始回來我天玉街住處
          照顧我先生，日期自八十九年七月二十五日至八十九年八月十七日，每天
          上午至下午，但因無適當地方讓外勞住宿，所以工作完後仍讓外勞回我女
          兒石牌住處休憩，之後我先生因病情日益惡化，來去醫院頻繁，因此外勞
          便一直待在我女兒住處。．．．」等語（見偵卷第五頁背面）。可見菲律
          賓籍勞工ＣＯＲＰＵＺ  ＪＯＣＥＬＹＮ除自八十九年七月二十五日起至
          同年八月十七日止，每日上午七時至下午一時三十分曾至台北市○○街六
          十五號五樓照顧僱主乙○○之丈夫外，均未與僱主乙○○同住，亦未在上
          址照顧其應監護之病人何傑。又國軍退除役輔導委員會台北榮民總醫院係
          張貼告示牌禁止病患之家屬聘僱「非法」之外籍勞工在病房內照顧病人，
          ＣＯＲＰＵＺ  ＪＯＣＥＬＹＮ係被告母親乙○○合法引進之外籍監護工
          ，醫護人員豈有可能阻止ＣＯＲＰＵＺ  ＪＯＣＥＬＹＮ在病房內從事監
          護工作。又ＣＯＲＰＵＺ  ＪＯＣＥＬＹＮ原應從事之監護工，與其是否
          諳粵語？是否善烹飪？均屬無涉。被告與母親乙○○未讓ＣＯＲＰＵＺ
          ＪＯＣＥＬＹＮ從事正常之監護工之工作，反以其不諳粵語，不善烹飪，
          作為其無法從事監護工之藉口，實不足取。
  （三）、被告於警訊時供承：「（問：妳父親是否長期住院？外勞在妳住處從事何
          種工作？．．．）是的。因為我父親癌症末期患者，所以常年進出病院。
          外勞沒有事情做，只是偶爾擦擦地板及煮煮早餐。．．．」、「（問：妳
          說外勞並沒有在你住處工作，為何外勞會指證說在妳住處做幫傭工人？）
          因為我知道外勞是來照顧我父親的，所以我不會叫她做其他工作。但外勞
          一天在家裏待十小時，可能會做一些簡單的擦地板及把衣服丟進洗衣機裏
          事情，這不算幫傭工作」等語（見偵卷第七、八頁）。嗣於本院訊問於亦
          供承：「（問：這位外勞從入境為止，大概四個月期間，都在你家工作？
          ）沒有做什麼事，她每天洗衣服、收衣服，我母親有叫外勞燒飯，但外勞
          不會，我母親覺得她不行．．」、「（問：對證人何焯然所言，有何意見
          ？）就我所知外勞有開洗衣機、洗衣服，我沒有叫她煮飯給我吃，這是我
          母親分配給外勞的工作，但我並沒有吃外勞煮的飯」等語（見本院九十年
          七月四日、九十年七月二十三日訊問筆錄）。又被告母親乙○○於警訊時
          復供承：「．．．因外勞長住我女兒處，故多少會主動打理一些雜務，依
          常理來看，無人可監護，無工可做，居住在女兒處幫幫忙打打雜乃人之常
          情．．．」等語（見偵卷五頁背面）。另證人即被告之弟何焯然亦證稱：
          「（問：外勞平常都做何事？）外勞都做一些簡單的事，我姊姊是職業婦
          女，我母親都做一些家裏的事，後來我母親到醫院照顧我父親，外勞在家
          裏就一些我母親要做的事。」等語（見本院九十年七月二十三日訊問筆錄
          ）。足見菲律賓籍勞工ＣＯＲＰＵＺ  ＪＯＣＥＬＹＮ確有在被告住處為
          被告從事洗衣、打掃及煮早餐等家庭幫傭工作，至為明灼。又被告自承係
          其代母親乙○○辦理以監護工（ＣＡＲＥＴＡＫＥＲ）名義申請聘僱ＣＯ
          ＲＰＵＺ  ＪＯＣＥＬＹＮ來台之手續，目的係為幫助母親乙○○照顧罹
          患有口腔癌之父親何傑，則其對ＣＯＲＰＵＺ  ＪＯＣＥＬＹＮ僅能為母
          親乙○○從事照護父親何傑之監護工之工作，而不能私自為其從事家庭幫
          傭之工作自係知之甚稔。又被告係大學畢業，既知要以監護工而非以家庭
          幫傭名義申請聘僱外勞，依其學識經驗，豈會不知如何區分監護工與家庭
          幫傭之工作範圍，所辯無法區分監護工與家庭幫傭云云，顯不足採。
  （四）、菲律賓籍勞工ＣＯＲＰＵＺ  ＪＯＣＥＬＹＮ本無義務為被告從事家庭幫
          傭工作，其至警局指訴僱主未按契約在工作地點讓其從事監護工之工作，
          反由僱主之女兒令其在住處從事家庭幫傭，其縱因此而得以轉換僱主，惟
          其主動檢舉不法保護自己合法權益並無可議之處。況其指訴之內容亦與本
          院調查證據之結果相符，被告任指ＣＯＲＰＵＺ  ＪＯＣＥＬＹＮ挾怨誣
          陷云云，洵不足採。
    綜上所述，被告上開所辯各節，均屬畏罪卸責之詞，不足採信。本案事證明確，
    被告犯行洵堪認定，應依法論科。
二、核被告甲○○所為，係違反就業服務法第五十三條第三款之規定，應依同法第五
    十八條第一項前段之罪論處。原審認被告罪證明確，適用就業服務法第五十三條
    第三款、第五十八條第一項前段，刑法第二條第一項前段、第十一條前段、第四
    十一條第一項前段、第七十四條第一款，罰金罰鍰提高標準條例第二條之規定，
    量處上訴人即被告甲○○拘役三十日，並諭知易科罰金之折算標準。且以被告因
    思慮不周致犯本罪，情節輕微，經此偵、審教訓，當知所惕勉而無再犯之虞，併
    予宣告緩刑二年，認事用法並無不當，量刑亦無不妥。被告上訴否認犯罪，指摘
    原判決不當，核非可採，其上訴為無理由，應予駁回。
據上論斷，應依刑事訴訟法第四百五十五條之一第一項、第三項、第三百六十八條，
判決如主文。
本案經檢察官施慶堂到庭執行職務。
中      華      民      國      九十      年      十一    月  十六    日
                                  臺灣士林地方法院刑事第二庭
                                      審判長法  官  李  正  紀
                                            法  官  王  梅  英
                                            法  官  楊  智  勝
右正本證明與原本無異。
本件不得上訴。
                                            書記官  曾  韻  蒔
中      華      民      國      九十      年      十一      月  二十一  日
附錄本案論罪科刑法條全文
就業服務法第五十三條第三款：
雇主不得有左列行為：
三未經許可聘僱或留用他人所申請聘僱之外國人。
就業服務法第五十八條第一項前段：
違反第五十三條第一款、第二款或第三款規定，其聘僱或留用人數為一人者，處六月
以下有期徒刑、拘役或科或併科新台幣九萬元以下罰金。


司法院資訊處製作；財團法人民間司法改革基金會備份。
